臺灣高雄地方法院刑事判決　　　　　　　95年度訴字第4304號
公　訴　人　臺灣高雄地方法院檢察署檢察官
被　　　告　甲○○
　　　　　　　　　　（現於臺灣台南看守所附設勒戒所觀察勒
上列被告因偽造文書等案件，經檢察官提起公訴（95年度偵字第
21590 號），被告就被訴事實為有罪之陳述，經本院合議庭裁定
就過失傷害部分由受命法官獨任進行簡式審判程序，本院判決如
下：
    主  文
甲○○因過失傷害人，處有期徒刑月，如易科罰金，以銀元
佰元即新臺幣玖佰元折算壹日。
    事實及理由
一、犯罪事實：甲○○未考領有普通小型車駕駛執照，於民國94
    年9 月2 日下午3 時許，駕駛車牌號碼1499-KG 號自用小客
    車沿高雄縣湖內鄉○○路○ 段由南向北行駛，其本應注意汽
    車均應在遵行車道內行駛，而依當時天候晴、日間自然光、
    路面乾燥、無缺陷、無障礙物、視距良好等情，並無不能注
    意之情形，竟疏未注意，於同日下午3 時30分許，逆向行駛
    侵入來車道（即北往南之車道），而在高雄縣湖內鄉○○路
    ○ 段676 巷口處，與乙○○所駕駛車牌號碼XP-3807 號大貨
    車發生車禍，導致乙○○受有右側股骨開放性骨折及右側髖
    骨粉碎性骨折、左側第五指骨骨折、左足第五蹠骨骨折等傷
    害。甲○○於於肇事後，向據報尚不知何人犯罪而前往處理
    之員警坦承肇事（惟冒友人「葉晃賢」之名），嗣其因良心
    不安於返家後主動告知葉晃賢上情，並於員警尚不知甲○○
    上開冒名之情前，於94年9 月5 日下午4 時許與葉晃賢一同
    前往湖內分局車禍處理小組自首，表示當日肇事者實係甲○
    ○，並非葉晃賢及上開冒名之情（甲○○冒名涉犯偽造文書
    部分經本院另行審結）。案經乙○○訴由高雄縣政府警察局
    湖內分局報請臺灣高雄地方法院檢察署檢察官偵查起訴。
二、認定事實所憑之證據：
  (一)被告甲○○於偵訊及本院審理時之自白（見偵卷第23、24頁
    、本院卷第42、51頁）。
  (二)告訴人乙○○於警詢中之指訴（見警卷第4 至7 頁）。
  (三)證人葉晃賢於警詢中之陳述（見警卷第8至10頁）。
  (四)交通事故現場勘驗圖，道路交通事故現場圖、道路交通事故
    調查報告表(一)、(二)各1 份及現場照片24幀（見警卷第11至15
    頁、第17至22頁）。
  (五)員警職務報告1 份（見警卷第1 、2 頁）、台南市立醫院94
    年9 月8 日診斷證明書1 份（見警卷第26頁）。
  (六)臺灣省高屏澎區車輛行車事故鑑定委員會95年10月13日高屏
    澎鑑字第950898號函1 份（見偵卷第17至19頁）。
三、按行為後法律有變更者，適用行為時之法律。但行為後之法
    律有利於行為人者，適用最有利於行為人之法律，刑法第2
    條第1 項定有明文。另於比較時應就罪刑有關之共犯、未遂
    犯、想像競合犯、牽連犯、連續犯、結合犯，以及累犯加重
    、自首減輕暨其他法定加減原因（如身分加減）與加減比例
    等一切情形，本於統一性及整體性原則，綜其全部罪刑之結
    果而為比較（最高法院95年5 月23日第8 次刑事庭會議決議
    內容參照）。查被告行為後，如附表所示之法律業經變更，
    並於95年7 月1 日施行，玆經比較結果，裁判時法並未較為
    有利，從而應依刑法第2 條第1 項前段規定，適用行為時法
    。
四、核被告所為，係犯刑法第284 條第1 項前段過失傷害罪。又
    被告並未領有駕駛執照，業經其供明在卷（見本院卷第51頁
    ），其駕車因而致人受傷，依法應負刑事責任，應依道路交
    通管理處罰條例第86條第1 項規定加重其刑。又被告於肇事
    後，向據報尚不知何人犯罪而前往處理之員警坦承肇事（惟
    冒友人「葉晃賢」之名），嗣後並於員警尚不知甲○○上開
    冒名之情前，於94年9 月5 日下午4 時許與葉晃賢一同前往
    湖內分局車禍處理小組自首，表示當日肇事者實係甲○○，
    並非葉晃賢及上開冒名之情，而接受裁判等情，除據被告於
    偵訊及本院審理時供承在卷，並有員警職務報告、交通事故
    現場勘驗圖等附卷可參，尚堪認被告符合自首之要件，而應
    依行為時刑法第62條前段規定減輕其刑，並先加後減之。爰
    審酌被告前有傷害、毀損、偽造文書等前科（均不構成累犯
    ），有臺灣高等法院被告前案紀錄表1 份在卷可按，素行非
    佳，其行車疏未注意遵守道路交通安全規則侵入對向車道而
    肇事，導致告訴人受有右側股骨開放性骨折及右側髖骨粉碎
    性骨折、左側第五指骨骨折、左足第五蹠骨骨折等傷害，傷
    勢難認輕微。另衡其犯後坦承犯行，惟尚未與告訴人達成和
    解及其犯罪之手段、智識程度、生活狀況等一切情狀，量處
    如主文所示之刑，並諭知易科罰金之折算標準，以資懲戒。
五、被告被訴涉犯偽造文書部分，另由本院為免訴判決，併予敘
    明。
據上論斷，應依刑事訴訟法第273 條之1 第1 項、第284 條之1
、第299 條第1 項前段、第310 條之2 、第454 條第1 項，道路
交通管理處罰條例第86條第1 項，刑法第2 條第1 項前段、第28
4 條第1 項前段、第62條前段（行為時）、第41條第1 項前段（
行為時），罰金罰鍰提高標準條例第1 條前段，第2 條（行為時
），現行法規所定貨幣單位折算新臺幣條例第2 條，判決如主文
。
本案經檢察官丙○○到庭執行職務。
中　　華　　民　　國　　96　　年　　1 　　月　　25　　日
                  交通法庭   法  官   林永村
以上正本證明與原本無異。
如不服本判決，應於送達後10日內，向本院提出上訴狀。
中　　華　　民　　國　　96　　年　　1 　　月　　25　　日
                             書記官   李祥銘
附表：
┌──┬───────┬───────┬───────┬────┐
│比較│行為時法（95年│裁判時法（95年│比較結果      │備註    │
│內容│7 月1 日前之刑│7 月1 日生效之│              │        │
│    │罰法律）      │刑罰法律）    │              │        │
├──┼───────┼───────┼───────┼────┤
│刑法│罰金：（銀元）│罰金：新臺幣10│裁判時法罰金刑│上開修正│
│第33│1 元以上。    │00元以上，以百│之最低度刑提高│影響刑法│
│條第│              │元計算之。    │為新臺幣1000元│第284 條│
│5 款│              │              │。是以行為時法│第1 項中│
│    │              │              │較有利於被告。│關於罰金│
│    │              │              │              │刑最低度│
│    │              │              │              │。      │
├──┼───────┼───────┼───────┼────┤
│自首│刑法第62條：對│刑法第62條：對│依行為時法，自│        │
│    │於未發覺之罪自│於未發覺之罪自│首之效果必減其│        │
│    │首而受裁判者，│首而受裁判者，│刑，而裁判時法│        │
│    │減輕其刑。但有│「得」減輕其刑│則為「得」減輕│        │
│    │特別規定者，依│。但有特別規定│其刑，比較言之│        │
│    │其規定。      │者，依其規定。│，自以行為時法│        │
│    │              │              │對被告有利。  │        │
├──┼───────┼───────┼───────┼────┤
│易科│刑法第41條第1 │刑法第41條第1 │裁判時法刪除易│        │
│罰金│項：犯最重本刑│項：犯最重本刑│科罰金時，需具│        │
│之宣│為5 年以下有期│為5 年以下有期│備「因身體、教│        │
│告及│徒刑以下之刑之│徒刑以下之刑之│育、職業或家庭│        │
│折算│罪，而受6 個月│罪，而受6 個月│之關係或其他正│        │
│標準│以下有期徒刑或│以下有期徒刑或│當事由，執行顯│        │
│    │拘役之宣告，因│拘役之宣告者，│有困難者」之限│        │
│    │身體、教育、職│得以新臺幣1,00│制，似以裁判時│        │
│    │業、家庭之關係│0 元、2,000元 │法對被告有利；│        │
│    │或其他正當事由│或3,000元折算 │惟觀今司法實務│        │
│    │，執行顯有困難│1 日，易科罰金│對於被告是否宣│        │
│    │者，得以1 元以│。但確因不執行│告得易科罰金，│        │
│    │上3 元以下折算│所宣告之刑，難│實無以「因身體│        │
│    │1 日，易科罰金│收矯正之效，或│、教育、職業或│        │
│    │。但確因不執行│難以維持法秩序│家庭之關係或其│        │
│    │所宣告之刑，難│者，不在此限。│他正當事由，執│        │
│    │收矯正之效，或│              │行顯有困難者」│        │
│    │難以維持法秩序│罰金罰鍰提高標│等情狀為考量。│        │
│    │者，不在此限。│準條例第2 條刪│而裁判時法易科│        │
│    │              │除。          │罰金折算標準已│        │
│    │罰金罰緩提高標│              │由銀元100 、20│        │
│    │準條例第2 條前│              │0 、300 元即新│        │
│    │段：依刑法第41│              │台幣300 、600 │        │
│    │條易科罰金或第│              │、900 元，提高│        │
│    │42條第2 項易服│              │為以新台幣1,00│        │
│    │勞役者，均就其│              │0 元、2,000 元│        │
│    │原定數額提高為│              │、3,000 元折算│        │
│    │100 倍折算1 日│              │1 日，綜合觀之│        │
│    │。            │              │，行為時法對被│        │
│    │現行法規所定貨│              │告較為有利。  │        │
│    │幣單位折算新台│              │              │        │
│    │幣條例第2 條。│              │              │        │
├──┴───────┴───────┴───────┴────┤
│比較結果：                                                    │
│裁判時法並未較有利於被告。從而，應依刑法第2 條第1 項前段規定，│
│適用行為時之法律。                                            │
└───────────────────────────────┘
附錄法條：
中華民國刑法第284條
（過失傷害罪）
因過失傷害人者，處6 月以下有期徒刑、拘役或5 百元以下罰金
，致重傷者，處1 年以下有期徒刑、拘役或5 百元以下罰金。
從事業務之人，因業務上之過失傷害人者，處1 年以下有期徒刑
、拘役或1 千元以下罰金，致重傷者，處 3 年以下有期徒刑、
拘役或2 千元以下罰金。
